【裁判字號】    96,訴,676
【裁判日期】    970314
【裁判案由】    搶奪等
【裁判全文】
臺灣屏東地方法院刑事判決               96年度訴字第676號
公  訴  人  臺灣屏東地方法院檢察署檢察官
被      告  乙○○
                    （另案於臺灣屏東監獄執行中）
            甲○○
                    （另案於臺灣屏東監獄竹田分監執行中）
            丙○○
                    （另案於臺灣屏東監獄竹田分監執行中）
上列被告因搶奪案件，經檢察官提起公訴（96年偵字第1842號）
，本院判決如下：
    主  文
乙○○共同意圖為自己不法之所有，而搶奪他人之動產，累犯，
處有期徒刑壹年陸月，減為有期徒刑玖月。
甲○○共同意圖為自己不法之所有，而搶奪他人之動產，處有期
徒刑壹年，減為有期徒刑陸月，如易科罰金，以新臺幣壹仟元折
算壹日。
丙○○無罪。
    事  實
一、乙○○曾犯毒品危害防制條例（2 次）及竊盜罪，其中第2
    次所犯毒品危害防制條例之罪，於民國95年2 月22日經本院
    判處有期徒刑10月確定，甫於96年2 月28日執行完畢，甲○○曾犯公共危險及毒品危害防制條例之罪（不構成累犯）。
    甲○○於96年3 月7 日晚上7 時許，騎乘車牌號碼M7D-299
    號機車搭載乙○○，自屏東縣潮州鎮泗林里通潮二巷5 之7
    號丙○○住處出發，前往同鎮○○路42之2 號統一超商附近
    ，戊○○亦騎乘車牌號碼M7R-981 號機車搭載丙○○，自上
    址出發一起前往，迨當晚8 時許，乙○○見丁○○獨自一人
    站立在上開統一超商前，且肩上掛有皮包1 個，竟與甲○○
    共同意圖為自己不法之所有，基於搶奪之犯意聯絡，趁丁○○不及防備之際，由乙○○上前搶奪丁○○所有皮包1 個（
    內有LG牌手機1 支、金融卡4 張、信用卡6 張、健保IC卡1
    張、國民身分證1 枚、普通小型車駕駛執照1 枚、機車駕駛
    執照1 枚、鑰匙、紅包袋及1 元硬幣等物），得手後，由甲○○騎乘上開車牌號碼M7D-299 號機車搭載乙○○迅速離開
    現場。嗣經警循線於96年3 月8 日下午2 時30分許，在上開
    丙○○住處後方查獲乙○○，又於96年3 月8 日下午5 時許
    ，在上開丙○○住處查獲甲○○，並自同鎮○○路四林高幹
    49電桿對面之檳榔園內及同鎮○○路跳傘場附近，起出上開
    丁○○遭搶之物（LG牌手機除外）。
二、案經屏東縣警察局潮州分局報請臺灣屏東地方法院檢察署檢
    察官偵查起訴。
    理  由
甲、程序方面：
一、按被告以外之人於審判外之言詞或書面陳述，除法律有規定
    者外，不得作為證據，刑事訴訟法第159 條第1 項定有明文
    。被告以外之人（包括證人、鑑定人、告訴人、被害人或共
    同被告等）於審判外之言詞或書面陳述，為所謂傳聞證據，
    由於傳聞證據有悖於法院直接審理及言詞審理之精神，妨害
    當事人之反對詰問權，影響程序正義之實現，除法律有規定
    者（例如同法第159 條第2 項、第159 條之1 至第159 條之
    5 、第206 條等）外，原則上不具有證據能力。
二、本件被害人丁○○、證人戊○○於警詢中所為之陳述，及被
    告乙○○、甲○○、丙○○以證人身分於警詢中所為之陳述
    ，均屬傳聞證據，且其等於本院審理時之供述，經核與其等
    於警詢中所為之陳述一致，不符合刑事訴訟法第159 條之2
    規定，故其等於警詢中所為之陳述，均不具有證據能力。
三、被害人丁○○、證人戊○○於偵查中向檢察官所為之陳述，
    及被告乙○○、甲○○、丙○○於偵查中以證人身分向檢察
    官所為之陳述，均已依法具結，且其等均未提及檢察官在偵
    查中有不法取供之情形，亦無證據可釋明其等之供述有顯不
    可信之情況，其等復已於本院審理時出庭接受被告乙○○、
    甲○○、丙○○行使反對詰問權，故其等於偵查中向檢察官
    所為之陳述，均具有證據能力。至戊○○於國防部南部地方
    軍事法院檢察署軍事檢察官偵查中及國防部南部地方軍事法
    院軍事審判官審理時所為之陳述，均非以證人身分為之，更
    未具結，自均不具有證據能力。
乙、實體方面：
壹、有罪部分：
一、訊據被告乙○○對於前揭事實坦承不諱，被告甲○○則矢口
    否認有何搶奪犯行，辯稱：本件搶奪係被告乙○○臨時起意
    單獨所為，伊與丙○○、戊○○事前均毫不知情，自無成立
    搶奪罪名可言云云，經查：
(一)、被告乙○○於前揭時、地，趁丁○○不及防備之際，搶奪其
    所有皮包1 個（內有LG牌手機1 支、金融卡4 張、信用卡6
    張、健保IC卡1 張、國民身分證1 枚、普通小型車駕駛執照
    1 枚、機車駕駛執照1 枚、鑰匙、紅包袋及1 元硬幣等物）
    ，得手後，並即坐上車牌號碼M7D-299 號機車，由被告甲○○騎乘該機車搭載被告乙○○迅速離開現場等情，迭據被告
    乙○○於警詢、檢察官偵查中及本院審理時坦承不諱，核與
    被害人丁○○於檢察官偵查中及本院審理時證述之情節相符
    ，並有監視錄影畫面及照片附卷可稽。
(二)、證人戊○○於檢察官偵查中證稱：「我在96.3.7當天晚上快
    要八點時，我的人本來在‧‧‧‧右側路邊，丙○○就在對
    面‧‧‧‧而乙○○、甲○○當時就跟丙○○在一起。（問
    ：你在軍事檢察官那邊說『你聽到乙○○說要去搶東西的話
    題』？）是。（問：在哪聽到？）是丙○○叫我到對面去會
    合時聽到的‧‧‧‧（問：照你這樣說，你跟甲○○、丙○○都有聽到？）我不知道，因為他說的很小聲，而我跟丙○○正在說話（問：（提示現場地圖）打記號的地方就是7-11
    ，乙○○搶之後，你們怎麼走？）他們往育英路方向跑，我
    跟丙○○往和平路方向走，民治路右轉，再到火車站，沿著
    火車站前面的路直直騎，最後到丙○○的家‧‧‧‧（問：
    你到丙○○的家，你看到乙○○把東西都攤在床上？）是的
    ‧‧‧‧（問：誰叫你去領（錢）？）甲○○‧‧‧‧甲○○只有拿幾張提款卡、金融卡給我而已。密碼是他直接抄完
    身分證上的號碼後拿給我，我忘了是誰抄給我‧‧‧‧（問
    ：但因為密碼錯誤，所以沒領到錢？）是。」又於本院審理
    時證稱：「（問：那天搶的時候，之前是否聽到乙○○說要
    搶（的）東西的話？）不確定，我忘記他說什麼，當時聽到
    覺得應該是這個意思，但事後忘記了。（問：乙○○搶完後
    ，跳上甲○○的車走了，你為何載丙○○走掉？）是丙○○
    叫我走的，我當時站在機車旁邊，丙○○跟我說走，沒有說
    去哪裡。（問：是否看到走到哪裡？）另外壹台機車走小巷
    子走掉。」由此可知，被告乙○○在動手搶奪被害人丁○○
    之皮包前，曾在被告甲○○之前說「要去搶東西」，且事後
    被告甲○○曾將搶得之金融卡交付戊○○，並指示其前往盜
    領存款。
(三)、被告丙○○以證人身分於檢察官偵查中證稱：「（問：96年
    3 月7 日晚上八點你有無去潮州鎮○○路42之2 號那裏？）
    有的。我、乙○○、甲○○、戊○○一起本來是甲○○要去
    辦手機，後來沒有辦成功，戊○○‧‧‧‧跑到對面的口罩
    店找女生搭訕，甲○○叫我去找他出來，說要去南州拿電話
    帳單‧‧‧‧然後戊○○就過來了‧‧‧‧乙○○這時就慢
    慢走到7-11超商‧‧‧‧然後我聽到後面有人喊：小偷、小
    偷，我轉頭看，看到乙○○跳到簡（許）文慶車上，叫他趕
    快騎車，他們二人有講一下話。甲○○不知道在罵什麼，然
    後他們二人就騎與我不同方向走」。又被告乙○○以證人身
    分於檢察官偵查中證稱：「（問：96年3 月7 日晚上八點你
    有無在潮州鎮○○路42之2 號統一超商前搶奪他人之皮包？
    ）有的。（問：你坐何人之機車去的？）我去及離開都是坐
    甲○○的機車去的。（問：如何搶？）當時我們是四個人在
    路旁聊天，然後我看見超商前面有一個女生拿著一個皮包，
    她把一皮包在桌子上整理，我就臨時起意走過去趁那女生不
    注意，伸手搶奪她的皮包然後我跑回我們四個人聊天的地方
    叫甲○○趕快騎機車快逃走，我則坐在後座。」並於本院審
    理時證稱：「（問：丁○○是否有喊小偷？）好像有喊，我
    有聽到。」且被害人丁○○亦於本院審理時證稱：「（問：
    那天被搶時，是否記得當時搶你的人如何跑的？）搶的人被
    載。（問：他從後面搶你的皮包，你的反應？）我有回頭看
    ，看到一個男生，沒有看到臉，他搶了後就被機車載走，從
    我被搶到跳到機車很近，約十公尺距離，他跑的時候我有追
    ，他跳上機車後馬上就被機車載走，他走後我就沒有追了。
    ‧‧‧‧（問：妳被搶後是否喊搶奪或求救？）我因為太緊
    張喊小偷，當時路上沒有人，有沒有車輛我沒注意。」可見
    ，被告乙○○搶奪被害人丁○○皮包之地點，與被告甲○○
    及其機車所在之位置相距並不甚遠，且被害人丁○○被搶後
    曾追逐被告乙○○並呼喊「小偷」，惟被告甲○○仍迅速騎
    乘機車搭載被告乙○○離開現場。
(四)、綜上所述，被告乙○○在行搶前曾在被告甲○○之前說「要
    去搶東西」，且被告甲○○所在位置距離搶奪地點不遠，被
    害人丁○○在被搶後並曾呼喊「小偷」及追逐被告乙○○，
    被告甲○○仍迅速騎乘機車搭載被告乙○○離開現場，事後
    又將搶得之金融卡交付戊○○並指示其盜領存款，可見被告
    甲○○雖未以明示之方法與被告乙○○形成共同之犯意，惟
    在被告乙○○實行犯罪行為中，其彼此間就共同之犯意已有
    默示之合致，則其等就本件搶奪，有犯意聯絡及行為分擔，
    即無疑義。是本件事證已臻明確，被告甲○○所辯，無非事
    卸責之詞，委無可採，其與被告乙○○犯行均堪認定。
二、核被告乙○○、甲○○所為，均係犯刑法第325 條第1 項之
    普通搶奪罪。被告乙○○、甲○○間，有犯意聯絡及行為分
    擔，均為共同正犯。被告丙○○及證人戊○○與被告乙○○
    、甲○○間，則並無任何犯意聯絡或行為分擔，而與本件犯
    罪無關（詳如後述），公訴人以被告丙○○及證人戊○○均
    參與本件犯罪，並認被告乙○○、甲○○係犯刑法第326 條
    第1 項之加重搶奪罪，容有未洽，起訴法條應予變更。被告
    乙○○曾犯毒品危害防制條例（2 次）及竊盜罪，其中第2
    次所犯毒品危害防制條例之罪，於95年2 月22日經本院判處
    有期徒刑10月確定，甫於96年2 月28日執行完畢，有臺灣高
    等法院被告前案紀錄表在卷可憑，被告乙○○受徒刑之執行
    完畢後，5 年以內故意再犯本件有期徒刑以上之罪，為累犯
    ，應依法加重其刑。爰審酌被告乙○○、甲○○均有前科，
    素行欠佳，及其等公然搶奪婦女之皮包，所得財物之價值雖
    屬不高，但對社會治安之危害則頗為嚴重，暨其等於犯罪中
    所擔任之角色及犯罪後之態度等一切情狀，分別量處如主文
    所示之刑，以示懲儆。被告乙○○、甲○○犯罪之時間均在
    96年4 月24日以前，且所犯不在中華民國九十六年罪犯減刑
    條例所定不予減刑之列，均應依該例第2 條第1 項第3 款規
    定減其刑期2 分之1 ，即各減為有期徒刑9 月及6 月，並就
    後者諭知易科罰金之折算標準。扣案之咖啡色T 恤及白色外
    套各1 件，雖係被告乙○○、甲○○於本件犯罪時所穿著之
    衣物，但並非供犯罪所用之物，尚非得以宣告沒收，併此敘
    明。
貳、無罪部分：
一、公訴意旨略以：被告丙○○與戊○○及被告乙○○、甲○○
    四人，共同意圖為自己不法之所有，並基於搶奪他人財物之
    犯意聯絡，於96年3 月7 日晚上8 時許，由被告甲○○騎乘
    車牌號碼M7D-299 號重型機車搭載被告乙○○，另由戊○○
    騎乘車牌號碼M7R-981 號重型機車搭載被告丙○○，停靠於
    屏東縣潮州鎮○○路42之2 號統一超商前，見丁○○獨自一
    人在該超商門外騎樓處，有機可趁，遂合意推由被告乙○○
    下手搶奪丁○○背於右肩之皮包1 個（內有LG牌手機1 具、
    身分證及健保卡各1 張、駕駛執照2 張、金融卡5 張、信用
    卡6 張及雜物1 批），被告丙○○、甲○○及戊○○則在旁
    把風接應，得手後旋即搭乘原車逃逸，並先後返回屏東縣潮
    州鎮泗林里通潮二巷5 之7 號被告丙○○住處會合。嗣經警
    循線查獲，因認被告丙○○涉有刑法第326 條第1 項之加重
    搶奪罪嫌云云。
二、訊據被告丙○○堅決否認有何搶奪犯行，辯稱：伊事前並不
    知被告乙○○要搶奪他人之財物，且被告乙○○下手搶奪時
    ，伊已被戊○○騎乘機車載離現場約6 、70公尺，並未參與
    其事，本件與伊完全無關等語。
三、經查：本件下手搶奪丁○○皮包之人為被告乙○○，在被告
    乙○○搶得皮包後，騎乘機車搭載被告乙○○離開現場者，
    則為被告甲○○之事實，已據前述，可見，被告丙○○與戊○○在本件犯罪中並未分擔任何行為。其次，依前引被告乙○○之證詞，其下手搶奪丁○○之皮包乃臨時起意而為之，
    尚非被告丙○○等人合意推由其下手行搶，且與前述被告甲○○之情形不同，並無事證足以證明被告丙○○及戊○○與
    被告乙○○間有何共同犯意之默示合致，則亦難謂被告丙○○與被告乙○○、甲○○間有何犯意聯絡。再者，搶奪罪為
    即成犯，被告丙○○打電話欲向警方謊報機車失竊，既在被
    告乙○○、甲○○搶得皮包之後，且其又非與被告乙○○、
    甲○○事前共謀，其此一行為無論是否成立其他罪名，要均
    難論以共同搶奪罪名。此外，復查無其他積極證據足資證明
    被告丙○○有何搶奪犯行，不能證明犯罪，自應為其無罪之
    諭知。
據上論斷，應依刑事訴訟法第299 條第1 項、第300 條、第301
條第1 項，刑法第28條、第325 條第1 項、第47條第1 項，中華
民國九十六年罪犯減刑條例第2 條第1 項第3 款、第7 條、第9
條，判決如主文。
本案經檢察官陳俊宏到庭執行職務。
中    華    民    國    97    年    3     月    14    日
                  刑事第三庭    審判長法  官  吳永宋
                                      法  官  趙家光
                                      法  官  春生
以上正本證明與原本無異。
如不服本判決應於收受本判決送達後10日內向本院提出上訴書狀
，其未敘述上訴理由者，並得於提起上訴後10日內向本院補提理
由書狀（均須按他造當事人之人數附繕本）「切勿逕送上級法院
」。
中    華    民    國    97    年    3     月    14    日
                                     書記官  唐淑嫻
附錄本判決論罪科刑法條：
刑法第325條第1項：
意圖為自己或第三人不法之所有，而搶奪他人之動產者，處6 月
以上5 年以下有期徒刑。


司法院資訊處製作；財團法人民間司法改革基金會備份。
